【裁判字號】    99,易,2329
【裁判日期】    991126
【裁判案由】    竊盜
【裁判全文】
臺灣臺北地方法院刑事判決              99年度易字第2329號
公  訴  人  臺灣臺北地方法院檢察署檢察官
被      告  蔡宏揚
指定辯護人  本院公設辯護人  唐禎琪
上列被告因竊盜案件，經檢察官提起公訴（99年度偵字第19123
號），嗣於本院準備程序中，被告就被訴事實為有罪之陳述，經
告以簡式審判之要旨，並聽取當事人意見後，本院裁定進行簡式
審判程序，判決如下：
    主  文
蔡宏揚竊盜，累犯，處拘役伍拾日，如易科罰金，以新臺幣壹仟
元折算壹日。
    事  實
一、蔡宏揚前因竊盜案件，經本院判處有期徒刑4月，再經臺灣
    高等法院以99年度上訴字第462號判決上訴駁回確定，於民
    國99年5月4日易科罰金執行完畢。詎仍不知悔改，竟意圖為
    自己不法所有，於99年8月15日凌晨4時30分，在臺北市○○
    區○○路與松廉路口，趁許聖豪深夜將所有車號6Q-0209 號
    自小客車停放於路邊無人看管之際，竊取該車內所置放之黑
    色公事包1個（內有杯子2個、合約書1份、名片1盒、萬寶龍
    筆1支、太陽眼鏡1支、手機2支〈LG與Nokia廠牌各1支〉、
    領帶1條、現金零錢新臺幣504元），得手後續沿路再找尋做
    案目標時，為巡邏員警發現雙手戴麻布手套，並以手電筒照
    射路邊停放車輛之車內，而欲實施盤查時，蔡宏揚因心虛逃
    跑而為員警當場查獲。
二、案經臺北市政府警察局信義分局報告臺灣臺北地方法院檢察
    署檢察官偵查起訴。
    理  由
一、上揭犯罪事實，業據被告蔡宏揚於本院審理中坦認不諱，核
    與被害人許聖豪於警詢中證述情節大致相符，並有扣押物品
    目錄表、贓物認領保管單1紙、現場照片張及所竊物品照片
    16 張（見偵查卷第22、23、34、39-46頁）附卷可稽，堪信
    被告前揭出於任意性之自白應與事實相符。綜上，本案事證
    明確，被告犯行堪以認定，應依法論科。
二、論罪科刑：
  (一)核被告所為，係犯刑法第320條第1項之竊盜罪。被告前有如
    事實欄所載之論罪科刑及執行完畢之紀錄，有臺灣高等法院
    被告前案紀錄表在卷可按。其於受有期徒刑執行完畢後，5
    年內故意再犯本件有期徒刑以上刑之本罪，為累犯，應依刑
    法第47條第1項規定加重其刑。
  (二)被告及其辯護人雖以：被告罹有情感性精神疾病（即躁鬱症
    ），請求減輕其刑等語。查被告固確實因罹有躁鬱症，而領
    有中華民國身心障礙手冊，此有被告提出之臺北市立聯合醫
    院99年9月30日診斷證明書在卷可佐（見本院卷第47頁）。
    惟查，被告於事發當日為警當場查獲時向員警表示其精神病
    發作，經警將其送至臺北市立聯合醫院松德院區急診並對其
    進行留院觀察，時間自同日上午8時50分許至下午5時10分許
    等情，固有報告書、就醫證明書乙份在卷可稽，然經本院調
    閱被告於案發當日到院急診病歷結果，其病歷上記載：「疾
    病現況（即PI）：個案會談時顯焦慮，重複表示自己已經有
    許多前科，擔心被警察移送法辦，焦慮擔心沒辦法去大陸找
    妻，期待不要被警察帶走等」、「出院摘要（即Discharge
    note）：個案情緒較平穩，可較平靜討論。澄清目前未有ps
    ychotic symptoms(即精神病症狀)個案面對要作筆錄，壓力
    擔心又被羈押，予傾聽，針劑協助後焦慮較下降，個案表示
    想離開，由員警帶回警局續作筆錄」等情，有臺北市立聯合
    醫院99年10月15日北市醫松字第09930363800號函所檢附之
    病歷乙份在卷可稽，堪認被告於案發為警逮捕當時尚知悉其
    所為具不法性而需面對法律程序之制裁，且觀諸卷附被告於
    案發當日接受警詢時，就其遭查獲之過程及其身上、車上扣
    案物之來源、用途等問題，被告明確達以：「（警方在查獲
    你的當下，發現你手戴麻布手套，並拿一隻手電筒朝車內照
    射，我是照包包。我將那只黑色公事包裡的零錢拿出來，放
    置於我的口袋」、「（為何你會將公事包內的零錢拿出來佔
    為己有？）我拿那錢是為了要買東西吃」、「（警方盤查你
    當時見你手戴麻布手套，後來你見到警方後立即將手套取下
    並丟置在地上，你作何解釋？）我平常都有戴手套習慣、擔
    心引起誤會」、「（警方在巡邏時，對你實施盤持，為何你
    見警方對你盤查，你反而要脫逃？）」因為我害怕警察。」
    等語，對於遭查獲時之情形敘述甚明，已難認其於行為時有
    意識模糊致不能辨識其行為違法或欠缺依其辨識而行為之能
    力或致其辨識行為違法或依其辨識而行為之能力顯著降低之
    情事。復觀被告於被起訴時於本院訊問程序中尚稱：「（對
    於檢察官起訴之犯罪事實有何意見？）我覺得這點證據力太
    薄弱，對方的車子也沒有被撬開，門鎖、車窗也沒有壞掉，
    我身上也沒有犯案的工具，我如何撬開那台車。請求調閱當
    時的錄影帶或請被害人出庭陳述，甚至於請當時的巡邏員警
    出庭，因為他裡面寫的犯罪事實跟事實很多不符的地方。）
    」等語，對於其權利之維護不遺餘力及對於行為時之情形敘
    述甚明，益徵被告對於判斷、權衡不法事物所導致之結果之
    能力，仍有相當認知，其知覺理會及判斷作用，自由決定及
    意思之能力較普遍人之平均程度尚未達明顯缺損之情形。至
    於本院受理被告另犯竊盜案件（98年度簡上字第169號、98
    年度訴字第288號）時，雖曾委請臺北市立聯合醫院松德院
    區，對被告實施精神鑑定，而認被告就上開竊盜案件之行為
    時，其精神狀況受躁症症狀之影響，致對於外界知覺理會及
    判斷能力，以及自由決定意思之能力，皆較普通人之平均程
    度顯然減退，致使其辨識行為違法及依其辨識而行為之能，
    有顯然減低之情形，有上開精神鑑定報告書在卷可按。惟精
    神鑑定報告係依個案所為，而上開精神鑑定報告係依被告上
    開竊盜案件之個案具體情節所為之鑑定結果，尚難因被告於
    該案件有因心神喪失而無刑事責任能力之情形，即認被告於
    本案亦有相同之情形，被告及其辯護人上開所辯，洵無足採
    。綜言之，被告於本案行為時並未受精神病症狀或其他相類
    似情形之影響，致其知覺理會及判斷作用明顯較平常人減弱
    之情形，被告就犯行之知覺理會及判斷作用並無明顯障礙，
    故未予精神鑑定，附此敘明。
  (三)爰審酌被告雖有數次竊盜前科，均經法院科處罰金、拘役或
    有期徒刑之刑，此有臺灣高等法院被告前案紀錄表附卷可憑
    ，然本件自承係因精神狀況不佳，始一時失慮致罹刑章，並
    於本院準備程序中坦承犯罪，態度尚可，並爰審酌被告高職
    畢業之智識程度，犯罪之手段尚屬平和、所竊取之財物價值
    非鉅，竊盜情節亦非重大，查扣之財物已發還被害人等一切
    情狀，量處如主文所示之刑，並諭知易科罰金之折算標準，
    以示懲儆。至在被告經員警查獲時手上所持用之麻布手套、
    手電筒、口袋內之剪刀1支，以及在被告之車號6L-779號營
    業小客車內，所扣得之筆記型電腦1部、油壓剪1支、SIM卡4
    張，無法證明係被告犯本件竊盜罪所用或預備之物，抑或係
    因本件竊盜犯罪所得之物，亦非違禁物，依法自無從宣告沒
    收，併予敘明。
據上論斷，應依刑事訴訟法第273條之1第1項、第299條第1項前
段，刑法第320條第1項、第47條第1項、第41條第1項前段，刑法
施行法第1條之1，判決如主文。
本案經檢察官郭力菁到庭執行職務。
中    華    民    國    99    年    11    月    26    日
                  刑事第十五庭法  官  莊書雯
上正本證明與原本無異。
如不服本判決應於收受送達後10日內向本院提出上訴書狀，並應
敘述具體理由；其未敘述上訴理由者，應於上訴期間屆滿後20日
內向本院補提理由書（均須按他造當事人之人數附繕本）「切勿
逕送上級法院」。告訴人或被害人如對於本判決不服者，應具備
理由請求檢察官上訴，其上訴期間之計算係以檢察官收受判決正
本之日期為準。
                              書記官  葉宜玲
中    華    民    國    99    年    11    月    26  日
中華民國刑法第320條
（普通竊盜罪、竊佔罪）
意圖為自己或第三人不法之所有，而竊取他人之動產者，為竊盜
罪，處5  年以下有期徒刑、拘役或 5 百元以下罰金。
意圖為自己或第三人不法之利益，而竊佔他人之不動產者，依前
項之規定處斷。
前二項之未遂犯罰之。

司法院資訊處製作；財團法人民間司法改革基金會備份。
